【裁判字號】    89,易,1189
【裁判日期】    890928
【裁判案由】    恐嚇取財
【裁判全文】
臺灣彰化地方法院刑事判決                        八十九年度易字第一一八九號
    公  訴  人  臺灣彰化地方法院檢察署檢察官
    被      告  乙○○
右列被告因恐嚇取財案件，經檢察官提起公訴（八十九年度偵字第五五二二號），本
院判決如左：
    主  文
乙○○共同連續意圖為自己不法之所有，以恐嚇使人將本人之物交付，累犯，處有期
徒刑壹年。
    事  實
一、乙○○曾因違反麻醉藥品管理條例及槍砲彈藥刀械管制條例案件，分別經法院判
    處有期徒刑五月及十月確定，並定應執行刑一年二月，甫於民國八十七年二月九
    日假釋付保護管束期滿執行完畢，仍不知悔改，因曾於八十九年元月間陪同蘇大
    洲前往甲○○位於南投縣南投市○○路一千四百四十七號住處，向甲○○索討積
    欠蘇大洲之債務尾款，見甲○○為善良可欺之人，竟基於意圖為自己不法所有之
    概括犯意，夥同有上開犯意聯絡之一名不詳姓名成年男子，於八十九年三月間某
    日，前往甲○○上址住處，以伊手頭很緊，要求甲○○給付三萬元，如果不給，
    就要請甲○○吃子彈或從地球上消失等言詞恐嚇甲○○，甲○○因而心生畏懼，
    乃帶同乙○○等二人至朋友李金龍位於彰化縣芬園鄉○○村○○路○段二百九十
    一巷二十七號住處借款未果，隨即返回甲○○住處，由甲○○向其父取得一萬五
    千元後，於芬園鄉○○村街上交付乙○○等二人。同年七月二十五日下午三時許
    ，乙○○復夥同有上開犯意聯絡之另二名不詳姓名成年男子，至甲○○上開住處
    ，以要求甲○○馬上交付三萬元，否則要槍擊甲○○等言詞恐嚇甲○○，甲○○
    亦因而心生畏懼，乃前往蘇大洲住處，欲向蘇大洲質詢何以乙○○再度登門索款
    未遇，甲○○即趁隙逃離，翌日上午九時許（公訴意旨誤為七時許），乙○○因
    前日未取得財物，於電話中仍賡續前開犯意，命甲○○馬上交付三萬元，甲○○
    遂與乙○○約定於當日下午三時在彰化縣芬園鄉芬園郵局（公訴意旨誤為社口郵
    局）前付款，乙○○依約前往該處等候甲○○，尚未得款，即於當日下午三時三
    十分許為警當場逮捕。
二、案經南投縣警察局南投分局報告臺灣彰化地方法院檢察署檢察官偵查起訴。
    理  由
一、訊據被告乙○○固坦認有向被害人甲○○取得一萬五千元，惟矢口否認有何恐嚇
    取財犯行，辯稱：是證人蘇大洲要伊向被害人甲○○拿錢，錢交給證人蘇大洲云
    云。惟查：右揭犯罪事實，業據被害人於警訊、偵訊及本院審理中指陳綦詳，核
    與證人蘇大洲於警訊及偵查中證述未委託被告向被害人討債，曾數度告知被告謂
    被害人債務早已還清，不可再找人家等語（警訊卷第九頁背面、偵查卷第十六頁
    正面），及證人李金龍於警訊中證稱被告於八十九年三月間與被害人至其家中借
    錢時曾檢視其身分證，且口氣不佳，同年七月二十五日下午三時許，見被告夥同
    二名不認識之男子找被害人並大聲對談等語（警訊卷第十一頁背面）大致相符。
    按被害人與證人蘇大洲間已無債務，此為被告所明知，況被告自警訊迄本院言詞
    辯論程序終結止，亦從未供承伊與被害人間有何債權債務關係，二人又素無嫌隙
    ，顯見被害人之所以願意隨同被告四處向證人李金龍及被害人之父籌錢，係因被
    告以恐嚇之言詞使被害人心生畏懼，而不得不交付金錢予被告；徵之本案被害人
    係住於南投縣南投市，被告被查獲地點在彰化縣芬園鄉，兩地有相當距離，如非
    被告以恐嚇言詞一再逼索，使被害人忍無可忍而報警處理，豈有如此巧合，恰在
    芬園郵局前逮捕被告之理？益見被告辯稱是在該處等朋友云云，而未坦承是在該
    處等被害人，係因畏罪心虛臨時捏造。綜上所述，足見被告所辯，無非事後卸責
    之詞，不值採信，事證明確，其犯行堪以認定。
二、被告乙○○於八十九年三月間意圖為自己不法之所有，以恐嚇使被害人甲○○交
    付其所有之現金一萬五千元，核其所為，係犯刑法第三百四十六條第一項之恐嚇
    取財罪。被告於同年七月二十五日、七月二十六日意圖為自己不法之所有，接續
    著手以恐嚇使被害人交付三萬元而不遂，核其所為，係犯刑法第三百四十六條第
    三項之恐嚇取財未遂罪。被告先夥同不詳姓名之成年男子犯恐嚇取財罪，復夥同
    另二名不詳姓名之成年男子犯恐嚇取財未遂罪，彼此間分別有犯意聯絡及行為分
    擔，皆為共同正犯。被告前揭恐嚇取財未遂犯行，雖有二次迫使被害人交付財物
    而不遂之犯行，然係利用同一犯罪機會接續為之，為接續犯，屬單純一罪，公訴
    意旨認該二次犯行構成二項恐嚇取財未遂罪嫌，尚有未合。又被告恐嚇取財及恐
    嚇取財未遂犯行，時間緊接，方法相同，觸犯基本構成要件相同之罪名，顯係基
    於概括犯意為之，應依連續犯規定論以一恐嚇取財罪，並依法加重其刑。查被告
曾因違反麻醉藥品管理條例及槍砲彈藥刀械管制條例案件，分別經法院判處有期
    徒刑五月及十月確定，並定應執行刑一年二月，甫於八十七年二月九日假釋付保
    護管束期滿執行完畢，有臺灣高等法院被告全國前案紀錄表附卷可按，其於有期
    徒刑之執行完畢後，五年以內再犯有期徒刑以上之罪，為累犯，依法遞加重其刑
    。爰審酌被告犯罪之動機、目的、手段、所生之危害及犯後飾詞辯解顯無悔意等
    一切情狀，量處如主文所示之刑，以資儆懲。。
據上論斷，應依刑事訴訟法第二百九十九條第一項前段、刑法第二十八條、第五十六
條、第三百四十六條第一項、第四十七條、罰金罰鍰提高標準條例第一條前段，判決
如主文。
本案經檢察官      到庭執行職務。
中      華      民      國      八十九      年      九    月  二十八    日
                                        臺灣彰化地方法院刑事第二庭
                                            法      官  洪  志  賢
右正本證明與原本無異。
如不服本判決，應於判決送達後十日內向本院提出上訴狀( 須附繕本 )。
告訴人或被害人對於判決如有不服具備理由請求檢察官上訴者，其上訴期間之計算係
以檢察官收受判決正本之日期為準。
                                            法院書記官  洪  年  慶
中      華      民      國      八十九      年      十    月    五      日
附錄本案論罪科刑法條全文：
刑法第三百四十六條第一項
意圖為自己或第三人不法之所有，以恐嚇使人將本人或第三人之物交付者，處六月以
上五年以下有期徒刑，得併科一千元以下罰金。


司法院資訊處製作；財團法人民間司法改革基金會備份。
